臺灣臺北地方法院刑事判決
111年度簡上字第148號
上  訴  人  
即  被  告  謝汝沛


上列上訴人即被告因湮滅證據案件，不服本院於民國111年7月28
日所為111年度簡字第1383號第一審簡易判決（起訴案號：臺灣
臺北地方檢察署111年度偵字第8408號），提起上訴，本院管轄
之第二審合議庭判決如下：
    主      文
上訴駁回。
謝汝沛緩刑貳年，緩刑期間付保護管束，並應於本判決確定翌日
起壹年內完成法治教育課程參場次，且向檢察官指定之政府機關
、政府機構、行政法人、社區或其他符合公益目的之機構或團體
提供玖拾小時之義務勞務。
    事實及理由
一、被告經合法傳喚，無正當之理由不到庭者，得不待其陳述，
    逕行判決，刑事訴訟法第371條定有明文；又對於簡易判決
    不服而上訴者，得準用上開規定，同法第455條之1第1項、
    第3項亦有明定。被告謝汝沛經本院合法傳喚，於民國111年
    11月18日審理期日無正當理由未到庭，且未在監或在押，有
    本院送達證書、刑事報到單及臺灣高等法院被告前案紀錄表
    在卷為憑（見本院簡上卷第63至65頁），爰依前開規定，逕
    為一造辯論判決。
二、本案經本院管轄第二審合議庭審理結果，除證據部分補充增
    列「被告於本院準備程序時之自白」等件外，認第一審簡易
    判決認事用法及量刑均無不當，應予維持，並引用第一審簡
    易判決書（含起訴書）記載之事實、證據及理由（如附件）
    。
三、被告上訴意旨略以：伊犯後已知悔悟，且伊配偶蘇志竑因製
    造第二級毒品大麻案件遭另案羈押（註：該案由臺灣屏東地
    方檢察署檢察官以110年度偵字第7423號、第9427號起訴後
    ，經臺灣屏東地方法院以110年度訴字第595號判決有罪，提
    起上訴後現繫屬高雄高分院以111年上訴字750號審理中），
    故伊需獨立養育3名未成年子女、經濟很困難，現以接案方
    式擔任家庭看護、外送員換取報酬，而該等職業均需備有良
    民證，故認原審量刑過重，請求給予附條件緩刑自新之機會
    等語。
四、駁回上訴之理由暨本院之判斷：
　㈠按量刑之輕重及緩刑之宣告，係事實審法院得依職權自由裁
    量之事項，茍已斟酌刑法第57條各款所列情狀而未逾越法定
    刑度，則不得遽指為違法；又刑罰之量定屬法院自由裁量之
    職權行使，但仍應審酌刑法第57條所列各款事由及一切情狀
    ，為酌量輕重之標準，並非漫無限制，在同一犯罪事實與情
    節，如別無其他加重或減輕之原因，下級法院量定之刑，亦
    無過重或失輕之不當情形，則上級法院對於下級法院之職權
    行使，原則上應予尊重。
　㈡經查，被告犯後坦承犯行，且有原判決所引用之證據在卷可
    資佐證，足認被告確係犯刑法第165條之湮滅刑事證據罪。
    原審以被告罪證明確，酌以被告於其配偶即另案被告蘇志竑
    所涉刑事案件（即前揭高雄高分院以111年上訴字750號毒品
    危害防制條例案件）裁判確定前，即於本案偵、審皆自白上
    開滅證犯行，核與刑法第166條犯湮滅證據罪自白之減免其
    刑規定相符；又被告為圖利其配偶即另案被告蘇志竑而犯湮
    滅證據罪，亦與刑法第167條親屬間犯本章罪之減免其刑規
    定相符，乃依各該規定減輕其刑，復依法遞減之，並審酌被
    告家境勉持之生活狀況、國中畢業之智識程度、對於國家司
    法權所生危害、犯案動機、目的、手段等一切情狀，量處有
    期徒刑2月，並諭知得以新臺幣（下同）1,000元折算1日之
    易科罰金折算標準，已詳細審酌刑法第57條各款所列情形，
    並具體說明量刑之理由，爰認原審判決核無逾越法定刑度，
    或有濫用自由裁量權限之違法或不當之情事。從而，被告以
    原審量刑過重為由提起上訴，為無理由，應予駁回。
五、附條件緩刑之諭知：
　㈠被告前未曾因故意犯罪受有期徒刑以上刑之宣告，有臺灣高
    等法院被告前案紀錄表在卷。本院審酌被告與其配偶即另案
    被告蘇志竑共同養育3名未成年子女，此次因配偶蘇志竑涉
    犯種植大麻之製毒重罪遭另案羈押，為圖利其配偶蘇志竑，
    而逕將大麻及相關物品均丟棄，致犯湮滅刑事證據罪，惟犯
    後坦承犯行，深表悔意，業已知所悔悟；參以公訴檢察官當
    庭表示：考量被告經濟困難，同意給予被告金錢以外的緩刑
    條件，其餘沒有意見（見本院簡上卷二第49頁），是被告經
    此科刑之教訓，當知所警惕，信無再犯之虞，所宣告之刑以
    暫不執行為適當，爰依刑法第74條第1項第1款規定，併予宣
    告緩刑2年，以啟自新。
　㈡另為促使被告能由本案從中深切記取教訓，避免再度犯罪，
    並強化其法治觀念，本院認有課予被告一定負擔之必要，爰
    依刑法第74條第2項第8款、第5款規定，命被告於判決確定
    翌日起1年內接受3場次之法治教育課程，且向檢察官指定之
    政府機關、政府機構、行政法人、社區或其他符合公益目的
    之機構或團體提供90小時之義務勞務，暨依同法第93條第1
    項第2款規定，諭知被告於緩刑期間付保護管束，俾予適當
    追蹤及輔導，以符合緩刑目的。
　㈢倘被告違反上開所定負擔情節重大，足認原宣告之緩刑難收
    其預期效果，而有執行刑罰之必要，依刑法第75條之1第1項
    第4款規定，得撤銷緩刑之宣告，併此敘明。
六、應依刑事訴訟法第455條之1第1項、第3項、第368條、第371
    條、第373條，刑法74條第1項第1款、第2項第5款、第8款、
    第93條第1項第2款，判決如主文。　　
本案經檢察官蔡正雄聲請以簡易判決處刑，檢察官黃怡華、楊舒
雯到庭執行職務。
中　　華　　民　　國　　111 　年　　11　　月　　30　　日
                  刑事第十四庭審判長法  官  歐陽儀 
 　　　       　                    法  官　吳明蒼
                  　　　　　　　　　法　官  趙書郁
上正本證明與原本無異。
不得上訴。
                                    書記官  李璁潁
中　　華　　民　　國　　111 　年　　11　　月　　30    日
附件：
臺灣臺北地方法院刑事簡易判決
111年度簡字第1383號
聲  請  人  臺灣臺北地方檢察署檢察官
被      告  謝汝沛
上列被告因湮滅證據案件，經檢察官聲請以簡易判決處刑（111
年度偵字第8408號），本院判決如下：
    主  文
謝汝沛犯湮滅刑事證據罪，處有期徒刑貳月，如易科罰金，以新
臺幣壹仟元折算壹日。 
    事實及理由
一、本件犯罪事實、證據，均引用聲請簡易判決處刑書之記載（
    如附件）。
二、核被告謝汝沛所為，係犯刑法第165條湮滅刑事證據罪。又
    被告於偵查中及本院審理中自白上開湮滅證據犯行，有上開
    筆錄在卷可佐，與刑法第166條規定相符，爰依法減輕其刑
    。又被告與蘇志竑為配偶關係，亦有被告個人戶戶籍資料查
    詢結果在卷足憑，其圖利蘇志竑而犯第165條之罪，爰依刑
    法第167條規定減輕其刑，並依法遞減之。
三、爰以行為人之責任為基礎，審酌被告為避免警方查獲對其蘇
    志竑不利之證據，而湮滅蘇志竑違反毒品危害防制條例案件
    之證據，妨害國家刑罰權之行使，法治觀念顯有不足，應予
    非難；惟念被告犯後坦承不諱，暨被告為國中畢業之智識程
    度、家境勉持之動機、目的、手段、對於國家司法權所生之
    危害程度等一切情狀，量處如主文所示之刑，並均諭知易科
    罰金之折算標準。
四、依刑事訴訟法第449條第1項、第3項、第454條第2項，刑法
    第165條、第166條、第167條、第41條第1項前段，刑法施行
    法第1條之1第1項，逕以簡易判決處刑如主文。
五、如不服本判決，得自收受送達之翌日起20日內，向本院提出
    上訴狀，上訴於本院第二審合議庭（須附繕本）。　　
本案經檢察官蔡正雄聲請逕以簡易判決處刑。
中　　華　　民　　國　　111 　年　　7 　　月　　28　　日
　　　　　　　　　刑事第十五庭  法　官　林記弘
上正本證明與原本無異。
如不服本判決應於收受送達後20日內向本院提出上訴書狀，並應
敘述具體理由；其未敘述上訴理由者，應於上訴期間屆滿後20日
內向本院補提理由書（均須按他造當事人之人數附繕本）「切勿
逕送上級法院」。
                                書記官  曹尚卿
中　　華　　民　　國　　111 　年　　7 　　月　　28　　日
附錄本案論罪科刑法條全文：
中華民國刑法第165條
偽造、變造、湮滅或隱匿關係他人刑事被告案件之證據，或使用
偽造、變造之證據者，處2年以下有期徒刑、拘役或5百元以下罰
金。
附件：
臺灣臺北地方檢察署檢察官聲請簡易判決處刑書
                                     111年度偵字第8408號
　　被　　　告　謝汝沛
上列被告因湮滅證據案件，業經偵查終結，認為宜以簡易判決處
刑，茲將犯罪事實及證據並所犯法條分敘如下：
　　　　  犯罪事實
一、謝汝沛與蘇志竑為夫妻。緣蘇志竑於民國110年5月間，以每
    月新臺幣2萬元之租金，向不知情之許瀞予承租得新北市○○
    區○○巷0○0號房屋，而充作蘇志竑栽種大麻之場所。復於110
    年7月27日，蘇志竑及謝汝沛（業經臺灣屏東地方檢察署以1
    10年度偵字第7423號不起訴處分確定）因另涉嫌在屏東縣○○
    鄉○○路000○0號屋內栽種大麻案件，經警查獲移送臺灣屏東
    地方檢察署偵辦，經訊問後，認蘇志竑有羈押之必要，向法
    院聲請羈押；謝汝沛則請回。而謝汝沛經承辦檢察官同意後
    ，與蘇志竑聯繫處理家務事宜。詎蘇志竑竟趁機委託謝汝沛
    湮滅證據。謝汝沛因而基於湮滅他人刑事案件證據之犯意，
    於110年7月29日晚間某時，駕駛車牌號碼000-0000號自用小
    客車，前往新北市○○區○○巷0○0號，將大麻植株拔除丟入垃
    圾袋，將種植大麻用之花盆堆疊，撕下張貼於牆壁供促進大
    麻生長之鋁箔紙，取走現場栽種大麻之器材，並利用上開汽
    車載運前開遭拆除之物品，運往新北市○○區○○路0段○○○○巷0
    號住處。為滅絕前開物品，謝汝沛伺機尋得北宜公路未設置
    監視錄影之懸崖地點，隨即將不可燃之前開器材扔下；並在
    住處附近某處，將大麻植株、鋁箔紙、塑膠花盆等物燒燬，
    將蘇志竑之犯罪證據湮滅完畢，最後於110年8月1日將上開
    房屋退租。嗣經警還原蘇志竑行動電話中遭刪除之照片時，
    發現有監視錄影畫面截圖之大麻照片，循線知悉蘇志竑在新
    北市○○區○○巷0○0號栽種大麻，並於110年9月16日，持搜索
    票欲前往上址執行時，查無所獲，始查知謝汝沛湮滅證據之
    情。
二、案經屏東縣政府警察局里港分局報告臺灣屏東地方檢察署檢
    察官陳請臺灣高等檢察署檢察長核轉本署偵辦。
　　　  　證據並所犯法條
一、證據：
  ㈠被告謝汝沛於警詢及臺灣屏東地方檢察署檢察官偵訊時之自
    白。
  ㈡證人蘇志竑及許瀞予於警詢時之證詞。
  ㈢監視錄影畫面截圖、被告繪製之湮滅證據地點圖。
  ㈣屏東縣政府警察局里港分局搜索扣押筆錄影本、內政部警政
    署偵辦蘇志竑、謝汝沛等人涉嫌大麻工廠案偵查報告影本1
    紙。   
二、核被告所為，係犯刑法第165條湮滅他人刑事案件證據罪嫌
    。
三、依刑事訴訟法第451條第1項聲請逕以簡易判決處刑。
　　此　致
臺灣臺北地方法院
中　　華　　民　　國　 111　　年　　5 　　月　　19 　日
　　　　　　　　　　　　　　　檢　察　官　蔡正雄
本件正本證明與原本無異
中　　華　　民　　國　 111　　年　　6 　　月　　 9 　日
　　　　　　　　　　　　　　　書　記　官　陳慧儷
附錄本案所犯法條全文
中華民國刑法第165條
偽造、變造、湮滅或隱匿關係他人刑事被告案件之證據，或使用
偽造、變造之證據者，處2年以下有期徒刑、拘役或1萬5千元以
下罰金。　　　　　　　　　　　　
本件係依刑事訴訟法簡易程序辦理，法院簡易庭得不傳喚被告、
輔佐人、告訴人、告發人等出庭即以簡易判決處刑；被告、被害
人、告訴人等對告訴乃論案件如已達成民事和解而要撤回告訴或
對非告訴乃論案件認有受傳喚到庭陳述意見之必要時，請即另以
書狀向簡易法庭陳述或請求傳訊。